臺灣板橋地方法院刑事判決　　　　　　 100年度訴字第1415號
公　訴　人　臺灣板橋地方法院檢察署檢察官
被　　　告　賴鴻銘
選任辯護人　蔡明熙律師
上列被告因違反槍砲彈藥刀械管制案件，經檢察官提起公訴（10
0 年度偵字第11271 號），本院判決如下：
    主  文
賴鴻銘犯非法持有制式手槍罪，處有期徒刑貳年陸月，併科罰金
新臺幣拾萬元，罰金如易服勞役，以新臺幣壹仟元折算壹日。扣
案之巴西TAURUS廠PT915 型制式半自動手槍壹支（含彈匣壹個，
槍枝管制編號：0000000000號）、制式子彈柒顆均沒收。
    事  實
一、賴鴻銘明知可發射子彈具有殺傷力之制式手槍、制式子彈，
    均係槍砲彈藥刀械管制條例所列管之槍砲、彈藥，非經中央
    主管機關許可，不得持有，竟基於持有具有殺傷力制式手槍
    及制式子彈之接續犯意，先於民國98年4 月間，在臺中交流
    道附近，以新臺幣（下同）33萬元之代價，向真實姓名、年
    籍不詳、綽號「阿雄」或「阿嘉」之成年男子購買具殺傷力
    之巴西TAURUS廠PT915 型制式半自動手槍（含彈匣1 個，槍
    枝管制編號：0000000000號）1 枝及具殺傷力之制式子彈30
    顆（口徑均為9mm ）後，未經許可而持有之；嗣賴鴻銘試射
    上開制式子彈23顆用畢後，遂接續前開持有具殺傷力制式子
    彈之犯意，於100 年4 月21日撥打電話向真實姓名、年籍不
    詳、綽號「阿信」之成年男子，約定以每顆500 元之價格購
    買具殺傷力之制式子彈8 顆，並於100 年4 月24日7 時許，
    在臺北市○○○路、中山北路口交易取得具殺傷力之制式子
    彈8 顆（口徑均為9mm ），未經許可而持有之。同日（24日
    ）9 時25分許，賴鴻銘攜帶前揭具殺傷力之巴西TAURUS廠PT
    915 型制式半自動手槍（含彈匣1 個，槍枝管制編號：0000
    000000號）1 枝及具殺傷力之制式子彈15顆，騎乘機車行經
    新北市○○區○○路150 號前時，不慎摔倒，賴鴻銘為免遭
    警查獲，將上開彈匣1 個、具殺傷力之制式子彈13顆（口徑
    均為9mm ）藏放位於國中路148 號全家便利超商內收銀櫃左
    前方之半開放箱子內後，再回到摔車地點，將前開具殺傷力
    之巴西TAURUS廠PT915 型制式半自動手槍（已上膛；槍枝管
    制編號：0000000000號）1 枝、具殺傷力之制式子彈1 顆（
    口徑為9mm ）藏至停放於路旁之車輛底下，適巡邏員警行經
    該處，見賴鴻銘其形跡可疑，遂上前盤查而查獲，並扣得被
    告賴鴻銘所有之前開具殺傷力之巴西TAURUS廠PT915 型制式
    半自動手槍（含彈匣1 個，槍枝管制編號：0000000000號）
    1 枝及具殺傷力之制式子彈15顆（原有子彈15顆，口徑均為
    9mm ，其中8 顆因鑑驗試射而擊發，餘7 顆），始悉上情。
二、案經新北市政府警察局永和分局移送臺灣板橋地方法院檢察
    署檢察官偵查起訴。
    理  由
一、證據能力部分：
  (一)按被告以外之人於審判外之陳述，雖不符前4 條之規定，而
    經當事人於審判程序同意作為證據，法院審酌該言詞陳述或
    書面陳述作成時之情況，認為適當者，亦得為證據。當事人
    或辯護人於法院調查證據時，知有第159 條第1 項不得為證
    據之情形，而未於言詞辯論終結前聲明異議者，視為有前項
    之同意。刑事訴訟法第159 條之5 定有明文。本案言詞辯論
    終結前，被告賴鴻銘及其辯護人均不爭執以下所引用之被告
    以外之人於審判外之言詞陳述或書面陳述之證據能力（見本
    院卷第48頁），揆諸上開規定，視為被告已同意上開各該證
    據方法得作為證據，而本院審酌上開各該證據均非非法取得
    之證據，並無證據力明顯過低之情形，復經本院於審判期日
    就上開證據依法進行調查、辯論，依法均有證據能力。至以
    下所引其餘非屬供述證據部分，既不適用傳聞法則，復查無
    違法取得之情事存在，自應認同具證據能力。
  (二)次按現行刑事訴訟法關於「鑑定」之規定，除選任自然人充
    當鑑定人外，另設有囑託機關鑑定制度。依同法第198 條、
    第208 條之規定，不論鑑定人或鑑定機關、團體，固均應由
    法院、審判長、受命法官或檢察官視具體個案之需要而為選
    任、囑託，並依第206 條之規定，提出言詞或書面報告，始
    符合同法第159 條第1 項所定得作為證據之「法律有規定」
    之情形，否則所為之鑑定，仍屬傳聞證據。然於司法警察機
    關調查中之案件，為因應實務上，或因量大、或有急迫之現
    實需求，併例行性當然有鑑定之必要者，例如毒品之種類與
    成分、尿液之毒品反應，或者槍、彈有無殺傷力等鑑定，基
    於檢察一體原則，得由該管檢察長對於轄區內之案件，以事
    前概括選任鑑定人或囑託鑑定機關、團體之方式，俾便轄區
    內之司法警察官、司法警察對於調查中之此類案件，得即時
    送請先前已選任之鑑定人或囑託之鑑定機關、團體實施鑑定
    ，以求時效（法務部92年9 月1 日法檢字第0920035083號函
    參照，刊載於法務部公報第312 期）。此種由檢察機關概括
    選任鑑定人或概括囑託鑑定機關、團體，再轉知司法警察官
    、司法警察於調查犯罪時參考辦理之作為，法無明文禁止，
    係為因應現行刑事訴訟法增訂傳聞法則及其例外規定之實務
    運作而為。則經由司法警察官、司法警察依檢察官所概括選
    任之鑑定人或囑託鑑定機關、團體所為之鑑定結果，與檢察
    官選任或囑託為鑑定者，性質上並無差異，同具有證據能力
    ，故本件承辦警員，於移送檢察官偵查前之調查犯罪階段，
    將扣案之制式手槍1 支、制式子彈15顆等物送請內政部警政
    署刑事警察局進行該槍、彈有無殺傷力之鑑定，該鑑定機關
    所出具之卷附100 年5 月13日刑鑑字第1000055769號槍彈鑑
    定書，自有證據能力。
二、訊據被告賴鴻銘對前開犯罪事實均坦承不諱（見偵查卷第7
    頁至8 頁、第56頁至第57頁、聲羈卷第6 頁至第7 頁、本院
    卷第9 頁反面、第47頁至第49頁），核與證人即全家便利商
    店店員楊淑旻、童湄津警詢時之證述相符（見偵查卷第10頁
    至第15頁），並有現場查獲照片8 張、新北市政府警察槍枝
    初步檢視報告表1 份暨所附槍彈照片6 張附卷可稽（見偵查
    卷第30頁至第33頁、第25頁至第27頁）；此外，復有扣案有
    殺傷力之制式手槍（含彈匣1 個）1 枝、制式子彈15顆（原
    有子彈15顆，其中8 顆因鑑驗試射而擊發，餘7 顆）。而前
    開槍枝、子彈經送內政部警政署刑事警察局以性能檢驗法、
    試射法、檢視法、比對顯微鏡法鑑定結果，認送鑑手槍1 支
    （含彈匣1 個，槍枝管制編號：0000000000號），係口徑9m
    m 制式半自動手槍，為巴西TAURUS廠PT915 型，槍號為MTM0
    0020，槍管內具陸條右旋來復線，擊發功能正常，可供擊發
    同口徑制式子彈使用，認具殺傷力；又送鑑子彈15顆，口徑
    均為9mm ，採樣8 顆試射，可擊發，認具殺傷力，有該局10
    0 年5 月13日刑鑑字第1000055769號鑑驗定書1 份暨所附槍
    彈照片6 張存卷可參（見偵查卷第60頁至第62頁、本院卷第
    35頁至第38頁），足認被告賴鴻銘之自白均與事實相符。綜
    上，本件事證明確，被告犯行洵堪認定，應予依法論科。
三、核被告賴鴻銘所為，係犯槍砲彈藥刀械管制條例第7條第4項
    之未經許可持有制式手槍罪、同條例第12條第4 項之未經許
    可持有子彈罪。公訴意旨雖認被告所為構成槍砲彈藥刀械管
    制條例第8 條第4 項之未經許可持有具殺傷力手槍罪，惟本
    件槍枝為制式手槍，顯與該條例第8 條第4 項之犯罪構成要
    件有別，惟其基本事實同一，本院自得變更法條後審理之。
    按未經許可持有子彈，係侵害社會法益之罪，縱令客體有數
    個，仍為單純一罪（最高法院97年度臺上字第231 號判決意
    旨參照），本件被告接續持有上開具有殺傷力之子彈30顆、
    8 顆，皆屬單純一罪。又被告先後向真實姓名、年籍不詳、
    綽號「阿雄」或「阿嘉」、「阿信」購買本案扣案之制式手
    槍、子彈後持有，於自然意義上固屬數行為，惟被告顯係基
    於同一犯罪計畫及非法持有制式手槍、子彈之目的，依一般
    社會健全觀念難以強行分離，應認係基於單一犯意接續所為
    ，而包括於一行為予以評價，並論以接續犯之一罪。再被告
    賴鴻銘係以一持有行為同時觸犯上開2 罪名，為想像競合犯
    ，應依刑法第55條規定，從一重之未經許可持有制式手槍罪
    論處。又被告賴鴻銘未經許可持有制式手槍及子彈之行為固
    無足取，然未使用該制式手槍造成實害，且本件亦未查有被
    告曾持前揭扣案之槍枝從事不法行為之證據，可認被告持有
    扣案之槍枝，較之擁槍自重，恃槍為非作歹之徒所犯持有槍
    砲者致生之危害程度為低，其因一時失慮致肇犯行，犯後坦
    承犯行，深具悔意，是以權衡被告犯罪之動機、犯罪之具體
    情狀、行為背景及其所犯之未經許可持有制式手槍及制式子
    彈罪，法定本刑為5 年以上有期徒刑，併科新臺幣1 千萬元
    以下罰金，與其犯罪情節相較，實屬情輕法重，客觀上足以
    引起一般同情，顯有堪資憫恕之處，本院認縱處以法定最低
    刑度猶嫌過重，爰依刑法第59條之規定，減輕其刑。爰審酌
    被告未經許可持有具殺傷力之制式手槍、制式子彈等行為，
    對於社會治安之負面影響，兼衡其犯罪之動機、目的、手段
    、持有制式手槍、子彈之數量，及犯後坦承犯行，態度尚稱
    良好等一切情狀，量處如主文所示之刑，並諭知罰金如易服
    勞役之折算標準，以示懲儆。
四、扣案之可發射子彈具有殺傷力之制式手槍1 支（含彈匣1 個
    ，槍枝管制編號：0000000000號），及具有殺傷力之制式子
    彈7 顆，均屬違禁物，應依刑法第38條第1 項第1 款之規定
    宣告沒收。至扣案具殺傷力之制式子彈8 顆，皆因鑑驗試射
    擊發，不再具有子彈之構造及功能，所遺留之彈頭及彈殼已
    非違禁物；另未扣案之制式子彈23顆，業經被告試射擊發，
    此為被告供述明確在卷，應不具有子彈之構造及功能，非屬
    違禁物，又遍查卷內無事證足認該23顆制式子彈仍現實存在
    ，為免執行困難，爰均不宣告沒收，附此敘明。
據上論斷，應依刑事訴訟法第299 條第1 項前段、第300 條，槍
砲彈藥刀械管制條例第7 條第4 項、第12條第4 項，刑法第11條
前段、第55條、第59條、第42條第3 項、第38條第1 項第1 款，
判決如主文。
本案經檢察官姜麗君到庭執行職務。
中    華    民    國   100    年    8     月    31    日
                    刑事第十四庭  審判長法  官  吳幸娥
                                        法  官  廖欣儀
                                        法  官  傅明華
上列正本證明與原本無異。
如不服本判決，應於判決送達後10日內敘明上訴理由，向本院提
出上訴狀 (應附繕本) ，上訴於臺灣高等法院。其未敘述上訴理
由者，應於上訴期間屆滿後20日內向本院補提理由書「切勿逕送
上級法院」。
                                        書記官  蔡一如
中    華    民    國   100    年    8     月    31    日
附錄本案論罪科刑法條全文：
槍砲彈藥刀械管制條例第7條
未經許可，製造、販賣或運輸火砲、肩射武器、機關槍、衝鋒槍
、卡柄槍、自動步槍、普通步槍、馬槍、手槍或各類砲彈、炸彈
、爆裂物者，處死刑、無期徒刑或 7 年以上有期徒刑；處徒刑
者，併科新臺幣 3 千萬元以下罰金。
未經許可，轉讓、出租或出借前項所列槍砲、彈藥者，處無期徒
刑或 5 年以上有期徒刑，併科新臺幣 1 千萬元以下罰金。
意圖供自己或他人犯罪之用，而犯前二項之罪者，處死刑或無期
徒刑；處徒刑者，併科新臺幣 5 千萬元以下罰金。
未經許可，持有、寄藏或意圖販賣而陳列第 1 項所列槍砲、彈
藥者，處 5 年以上有期徒刑，併科新臺幣 1 千萬元以下罰金。
意圖供自己或他人犯罪之用，以強盜、搶奪、竊盜或其他非法方
法，持有依法執行公務之人所持有之第 1 項所列槍砲、彈藥者
，得加重其刑至二分之一。
第 1 項至第 3 項之未遂犯罰之。
槍砲彈藥刀械管制條例第12條
未經許可，製造、販賣或運輸子彈者，處 1 年以上 7 年以下有
期徒刑，併科新台幣 500 萬元以下罰金。
未經許可，轉讓、出租或出借子彈者，處 6 月以上 5 年以下有
期徒刑，併科新台幣 300 萬元以下罰金。
意圖供自己或他人犯罪之用，而犯前二項之罪者，處 3 年以上
10 年以下有期徒刑，併科新台幣 700 萬元以下罰金。
未經許可，持有、寄藏或意圖販賣而陳列子彈者，處 5 年以下
有期徒刑，併科新台幣 300 萬元以下罰金。
第 1 項至第 3 項之未遂犯罰之。